【裁判字號】    96,訴,1809
【裁判日期】    970530
【裁判案由】    毒品危害防制條例
【裁判全文】
臺灣桃園地方法院刑事判決              96年度訴字第1809號
公  訴  人  臺灣桃園地方法院檢察署檢察官
被      告  己○○
指定辯護人  本院公設辯護人  戊○○
上列被告因毒品危害防制條例案件，經檢察官提起公訴（96年度
偵緝字第141 號），本院判決如下：
    主  文
己○○連續販賣第一級毒品，處有期徒刑玖年。扣案之行動電話
壹具、行動電話門號0000000000號SIM 卡壹張、未扣
案販賣第一級毒品所得之新臺幣肆仟元均沒收之，其中未扣案販
賣第一級毒品所得之新臺幣肆仟元如全部或一部不能沒收時，以
其財產抵償之。
    事  實
一、己○○（綽號「嫂子」）因自某真實姓名年籍不詳之成年人
    購入數量不詳之第1 級毒品海洛因供己施用後（所涉施用毒
    品犯行業經本院判處有期徒刑7 月確定），詎其明知海洛因
    為毒品危害防制條例第2 條第1 項第1 款所規定之第1 級毒
    品，不得非法持有、販賣，竟意圖營利，基於概括之犯意，
    連續於民國95年3 月10日或11日間某日傍晚某時許、同年月
    15日晚間8 時、9 時許，以其所有門號0000000000號行動電
    話與甲○○聯絡後，即以每包第1 級毒品海洛因（重量約0.
    3 公克）新臺幣（以下同）2,000 元之價格（起訴書誤載為
    1,000 元），在桃園縣平鎮市○○路○ 段269 號大樓旁，販
    賣海洛因1 包（每包重量約0.3 公克）予合資共同購毒之甲○○、庚○○共2 次（每次均共購1 包），均由甲○○當場
    交付購毒價金2,000 元予己○○。嗣警於95年3 月16日下午
    1 時30分許，持本院核發之搜索票，在桃園縣中壢市○○路
    56巷2 號甲○○住處查獲庚○○、甲○○施用毒品犯行，其
    時庚○○因見警前來，遂將身上與本案無關之注射針筒1 支
    及渠等於同年月15日向己○○所共購而施用剩餘之第1 級毒
    品海洛因1 包（淨重0.11公克，空包裝重0.22公克，該海洛
    因業於庚○○所涉施用毒品案件中因執行沒收銷燬而已滅失
    ）棄置於地而為警扣得，警並在上開甲○○住處扣得與本案
    無關之第1 級毒品海洛因殘渣袋（該海洛因殘渣袋業於甲○○所涉施用毒品案件中因執行沒收銷燬而已滅失）等物，庚○○、甲○○乃當場向警供出毒品來源係綽號「嫂子」之己○○、庚○○遭警查扣之第1 級毒品海洛因1 包係購自己○○、己○○所使用之行動電話門號為0000000000號，及其所
    駕駛車輛為VOLVO 廠牌之車輛等節後，旋於同日由甲○○帶
    同警方至上開桃園縣平鎮市○○路○ 段269 號大樓樓下之際
    ，適遇己○○駕駛VOLVO 廠牌、車牌號碼0337－MW號自用小
    客車自該大樓地下停車場內駛出，警即伺機上前盤查，己○○見狀乃衝撞警車後駕車逃逸，惟仍於同日下午4 時53分許
    ，在桃園縣平鎮市○○○路136 號前為警追及攔查，而經其
    同意，在其上開車內扣得其所有供販賣第1 級毒品海洛因所
    用之門號0000000000號行動電話1 支、其所有供己施用而與
    本案販賣海洛因犯罪無關之第1 級毒品海洛因1 包（淨重0.
    10公克，空包裝重0.19公克，業於己○○所涉施用毒品案件
    中因執行沒收銷燬而已滅失）而查獲，並經己○○同意，前
    往其位於桃園縣平鎮市○○路○ 段269 號7 樓之租屋處實施
    搜索，扣得其所有而與本案無關之注射針筒2 支、電子磅秤
    1 臺等物。
二、案經桃園縣政府警察局中壢分局報請臺灣桃園地方法院檢察
    署檢察官偵查起訴。
    理  由
壹、程序部分
一、按傳聞法則之重要理論依據，在於傳聞證據未經當事人之反
    對詰問予以核實，乃予排斥，惟若當事人已放棄對原供述人
    之反對詰問權，於法院審判時表明同意該等傳聞證據可作為
    證據，基於證據資料愈豐富，愈有助於真實發現之理念，並
    貫徹刑事訴訟法修法加重當事人進行主義之精神，確認當事
    人對於證據能力有處分權之制度，傳聞證據經當事人同意作
    為證據，法院認為適當者，亦得為證據。另當事人於調查證
    據時，對於傳聞證據表示「沒有意見」，而未於言詞辯論終
    結前聲明異議 (Without Objection)，應視為已有將該等傳
    聞證據採為證據之同意，此刑事訴訟法第159 條之5 定有明
    文。本案被告、辯護人於本院準備程序中已表示除主張排除
    證人庚○○、甲○○、乙○○警詢陳述之證據能力外（證人
    庚○○、甲○○之警詢陳述經本院認定無證據能力，證人乙○○之警詢陳述則有證據能力，詳後壹、二、三所述），對
    卷內其餘人證、物證、書證之證據能力無意見（見本院卷第
    26、31頁）；於本院審理時，被告及辯護人對於被告以外之
    人於審判外陳述之證據能力並未表示意見，迄言詞辯論終結
    前，亦未爭執本案證據之證據能力（見本院卷第96至101 頁
    ），依刑事訴訟法第159 條之5 第2 項之規定，應視為被告
    已同意其所不爭執之上開本案相關傳聞證據均可作為證據，
    本院斟酌本案前揭卷內之證據並非非法取得，亦無證明力明
    顯過低之情形，且經本院於審判期日依法進行證據之調查、
    辯論，被告於訴訟上之程序權，已受保障，前揭各該證據，
    均得採為證據，先予敘明。
二、次按被告以外之人於審判外之言詞或書面陳述，除法律有規
    定者外，不得作為證據，刑事訴訟法第159 條第1 項定有明
    文。又被告以外之人於審判外之陳述，雖不符刑事訴訟法第
    159 條之1 至第159 條之4 之規定，然經當事人於審判程序
    同意作為證據，法院審酌該言詞陳述作成之情況，認為適當
    者，亦得為證據；當事人、代理人或辯護人於法院調查證據
    時，知有刑事訴訟法第159 條第1 項不得作為證據之情形，
    而未於言詞辯論終結前聲明異議者，視為有前項之同意，刑
    事訴訟法第159 條之5 定有明文。查本件證人庚○○、甲○○於警詢中之陳述，業經被告之辯護人以屬於審判外之陳述
    而不予同意作為證據（見本院96年度審訴字第1263號卷第26
    、31頁），且本院審酌上開證人於警詢中之陳述，並未有何
    較可信之特別情況，得以排除上開證人當時有不實陳述之風
    險，而可取代當事人於公判庭上行使反對詰問之核實擔保，
    且上開陳述亦未具證明被告犯罪事實存否之必要性，是本件
    證人庚○○、甲○○之上開警詢陳述，為被告以外之人於審
    判外之言詞陳述，依刑事訴訟法第159 條第1 項之規定，自
    不得作為證據。
三、又按92年9 月1 日施行之刑事訴訟法，已酌採英美法系之傳
    聞法則，於第159 條第1 項明定被告以外之人，於審判外之
    言詞或書面陳述，除法律有規定者外，不得作為證據，用以
    保障被告之反對詰問權。而本法所規定傳聞法則之例外，其
    中關於被告以外之人於審判中若有「死亡」、「身心障礙致
    記憶喪失或無法陳述」、「滯留國外或所在不明而無法傳喚
    或傳喚不到」、「到庭後無正當理由拒絕陳述」等情形，而
    其於檢察事務官、司法警察官或司法警察調查中所為之陳述
    ，經證明具有可信之特別情況，且為證明犯罪事實之存否所
    必要者，基於實體發現真實之訴訟目的，依刑事訴訟法第15
    9 條之3 之規定，亦例外地賦與其證據能力。是所謂「絕對
    特別可信性」，係指陳述是否出於供述者之真意、有無違法
    取供情事之信用性而言，故應就偵查或調查筆錄製作之原因
    、過程及其功能等加以觀察其信用性，據以判斷該傳聞證據
    是否有顯不可信或有特別可信之情況而例外具有證據能力，
    並非對其陳述內容之證明力如何加以論斷，二者之層次有別
    ，不容混淆。經查：本件證人乙○○於警詢之陳述，雖係被
    告以外之人於審判外之陳述，而經辯護人否認其證據能力在
    卷，惟經本院依法傳喚、拘提證人乙○○，均因去向不明而
    無法傳拘到庭，有本院送達證書及司法警察拘提結果報告書
    在卷可稽（見本院卷第20、63之1 至63之3 頁），足見證人
    乙○○確係所在不明而無法傳喚，本院調查證人乙○○警詢
    筆錄製作原因及過程之信用性，並斟酌其無不能自由陳述之
    情形，亦無違法取證或其他瑕疵，而具有可信之特別情況，
    且為證明犯罪事實之存否（詳所述）所必要，以之作為證
    據亦屬適當，因認證人乙○○前揭於審判外之陳述，依刑事
    訴訟法第159 條之3 第3 款規定，於本件自具有證據能力而
    得作為證據。
貳、實體部分
一、訊據被告固坦承渠於上開時間接獲甲○○之電話後，即於上
    開約定地點交付海洛因予甲○○，並每次向甲○○收取2,00
    0 元，及其綽號為「嫂子」，住居於桃園縣平鎮市○○路○
    段269 號7 樓，所使用行動電話門號為0000000000號等節（
    見本院卷第93、97頁），惟矢口否認有何販賣第1 級毒品海
    洛因犯行，辯稱：伊係與甲○○合夥買毒品，伊沒有販賣海
    洛因云云（見本院96年度審訴字第1236號卷第30頁、本院卷
    第25、36、93頁）；其辯護人辯稱：被告雖坦承於上開時、
    地先後2 次交付海洛因予甲○○，但被告之行為應僅構成轉
    讓第1 級毒品海洛因，並非販賣毒品云云（見本院卷第105
    頁）。經查：
  (一)甲○○、庚○○於上開時間，由甲○○先後2 次撥打綽號「
    嫂子」之被告所使用門號0000000000號行動電話與被告聯繫
    後，即一同至上開被告租屋處大樓旁，每次交付2,000 元予
    被告，被告則交付海洛因1 包等節，為被告所坦認不諱（見
    本院卷第93、97頁），核與證人庚○○、甲○○於偵查中具
    結證述、本院審理時經交互詰問具結證述之情節相符（見95
    年度偵字第7578號偵查卷第81至83頁，95年度毒偵字第1718
    號偵查卷第37至38頁，本院卷第75至79、81至93頁），是此
    部分之事實，首堪認定。
  (二)而本件查獲過程，原係警方於95年3 月16日持本院核發之搜
    索票前往桃園縣中壢市○○路56巷2 號甲○○租屋處實施搜
    索，對適前往該處之庚○○施以盤查，當場查扣庚○○棄置
    於地之不明白粉1 包、注射針筒1 支後，庚○○、甲○○始
    向警供出被告為其毒品來源、庚○○身上所查扣之不明白粉
    即係購自被告之海洛因、被告所使用之行動電話門號為0000
    000000號等節，旋由甲○○於同日帶同警方前抵被告上開租
    屋處大樓樓下，適遇被告駕車出門，於欲上前實施盤查時，
    被告乃衝撞警車而逃逸，嗣警自後追及，經被告同意，在其
    車內扣得其所有之門號0000000000號行動電話1 支等情，亦
    經證人庚○○、甲○○於偵查中具結證述、本院審理時經交
    互詰問具結證述明確（見95年度偵字第7578號偵查卷第81至
    83頁、95年度毒偵字第1718號偵查卷第37至38頁、本院卷第
    75至79、81至93頁），核與證人即員警丁○○、丙○○於本
    院審理時經交互詰問具結證述查獲情節相符（見本院卷第27
    至35、93至96頁），並有本院核發之搜索票1 紙、桃園縣政
    府警察局中壢分局搜索扣押筆錄、扣押物品目錄表各3 件在
    卷可稽（見95年度偵字第7578號偵查卷第42至46、49頁、96
    年度偵緝字第141 號偵查卷第15至17頁、95年度毒偵字第17
    18號偵查卷第13至17頁、95年度毒偵字第1656號偵查卷第19
    頁），及為警查扣庚○○棄置於地之不明白粉1 包、注射針
    筒1 支、在被告身上查扣之門號0000000000號行動電話1 支
    扣案可證，足見本案係在庚○○、甲○○突遭警盤查、搜索
    、詢問下，始供出其用毒來源而循線查獲被告，且在被告身
    上查扣與庚○○、甲○○所供相符之行動電話門號。而查獲
    當時為警查扣庚○○棄置於地之不明白粉1 包，經送鑑定結
    果，檢出第1 級毒品海洛因成分（淨重0.11公克，空包裝重
    0.22公克）一情，亦有法務部調查局95年5 月1 日調科壹字
    第080011035 號鑑定書1 紙在卷可稽（見95年度毒偵字第16
    56號偵查卷第43頁）；又庚○○、甲○○確有施用海洛因一
    情，亦有該2 人於查獲當時，經警對之採集尿液送鑑結果，
    確呈嗎啡陽性反應之結果可按，復有桃園縣政府警察局中壢
    分局被採尿人姓名編號對照表、檢體監管紀錄表、臺灣檢驗
    科技股份有限公司濫用藥物尿液檢驗報告各2 紙在卷為憑（
    見95年度毒偵字第1718號偵查卷第19、20、41頁、95年度毒
    偵字第1656號偵查卷第16、17、42頁）。
  (三)據證人庚○○於偵查中具結證稱：伊認識照片（即己○○照
    片）上所示之己○○，甲○○帶伊去找過她買毒品2 次，伊
    確定就是己○○，都是甲○○先打電話給己○○約定毒品交
    易的時間、金錢，查獲後伊在警局時有認出己○○就是賣毒
    品給伊的人，這2 次毒品交易，1 次是在95年3 月16日查獲
    前5 天的傍晚，是買1,000 元或2,000 元的海洛因，另1 次
    是在查獲前1 天前的晚上8 、9 點，是買2,000 元的海洛因
    ，這2 次都是甲○○騎機車載伊到桃園縣平鎮市○○路○ 段
    269 號大樓樓下，由甲○○下車去接洽、交錢給己○○，伊
    坐在距離約20公尺的機車上等甲○○拿毒品回來，伊就看到
    甲○○到該大樓的廣場花圃去拿毒品等語（見95年度偵字第
    7578號偵查卷第81至83頁）；於本院審理時經交互詰問具結
    證稱：伊有於95年3 月16日查獲前5 天就是95年3 月10日或
    11日、查獲前1 天就是同年月15日，先後2 次和甲○○一同
    到桃園縣平鎮市○○路○ 段269 號向綽號「嫂子」之被告購
    毒，其中1 次是傍晚，另1 次是晚上的時間，這2 次都是由
    伊和甲○○各出1,000 元，由甲○○先到公共電話打電話給
    被告，然後伊再和甲○○就到上開地點，伊會先將錢交給甲○○，由甲○○下車到該大樓旁邊與被告接洽，伊留在靠近
    馬路邊的機車上等，其中1 次甲○○和被告接洽後，約10分
    鐘內甲○○就拿到海洛因回來，另1 次的情形伊不記得了，
    但拿毒品回來後，甲○○有告訴伊，當時是被告叫他自己到
    附近的花圃內去拿毒品的（就甲○○曾「告訴」庚○○一情
    ，為證人庚○○親身見聞之事實，並非傳聞，有證據能力）
    ，這2 次伊和甲○○合夥購得之海洛因，每次伊與甲○○各
    分得0.15公克，分別足夠伊和甲○○以注射針筒方式施用3
    、4 次等語（見本院卷第74至79頁）；證人甲○○於95年3
    月16日偵查中具結證稱：伊平時都是撥打門號0000000000號
    行動電話向綽號「嫂子」之女子購毒，她姓湯，名字中有1
    個「珍」（音譯），約40多歲，是在她位於桃園縣平鎮市○○路○ 段269 號住處樓下交易，每0.15公克海洛因的價格是
    1,000 元等語（見95年度毒偵字第1718號偵查卷第37、38頁
    ）；於96年4 月3 日偵查中再具結證稱：伊有與庚○○一起
    去向綽號「嫂子」的被告買過2 次毒品，伊會先到平鎮市公
    所旁的公共電話打電話與被告聯絡，伊再騎乘機車搭載庚○○一起到被告住處的大樓樓下交易，被告會先將毒品放在花
    圃裡，伊再到花圃去拿，1,000 元可買0.15公克，有時交易
    2,000 元，伊所說被告有賣毒品的部分，是實在的等語（見
    96年度偵緝字第141 號偵查卷第34頁）；於本院審理時經交
    互詰問具結證稱：伊於95年3 月16日為警查獲後，警察有問
    他海洛因是跟誰調的，伊就帶警察到桃園縣平鎮市○○路○
    段269 號伊調海洛因的地點，伊在查獲前約1 個星期左右、
    查獲前1 日有先後2 次向綽號「嫂子」之被告調2,000 元的
    海洛因，伊都是在平鎮市公所的公共電話打門號0000000000
    號行動電話給被告，打完電話後約5 、6 分鐘伊就抵達被告
    租屋處樓下，在該大樓外面與被告碰面，伊先把錢交給被告
    ，再到花圃去拿毒品，這2 次伊都是向被告調2,000 元的海
    洛因，這2 次均是由伊與庚○○各出1,000 元，其中1 次大
    概10分鐘就拿到毒品等語（見本院卷第81至93頁）；互核證
    人庚○○、甲○○上開偵查、本院審理時之具結證述，就毒
    品交易時間係查獲前大約5 日、查獲前1 日、交易地點係在
    桃園縣平鎮市○○路○ 段269 號被告租屋處樓下、交易價格
    係每包0.3 公克數量售價2,000 元、交易方式係由甲○○以
    公共電話撥打被告之電話洽購後，由被告依約於上開交易地
    點交付毒品、收取價金、交易次數達2 次，各次均係1 包、
    2,000 元等交易情節，非但均屬一致，且其他情節均能具體
    詳述，互核亦大致相符；而被告自承與庚○○、甲○○間並
    無仇恨（見96年度偵緝字第141 號偵查卷第26頁、本院卷第
    79、103 頁），則證人庚○○、甲○○既與被告間沒有嫌隙
    （見本院卷第91頁，96年度偵緝字第141 號偵查卷第34頁）
    ，已不致無端誣攀被告，並均經具結，更無甘冒偽證刑責設
    詞構陷被告之理，且庚○○、甲○○為警查獲時，庚○○當
    場為警查扣之不明白粉1 包，經送鑑定結果，檢出第1 級毒
    品海洛因成分（淨重0.11公克，空包裝重0.22公克）一情，
    亦有法務部調查局95年5 月1 日調科壹字第080011035 號鑑
    定書1 紙在卷可稽（見95年度毒偵字第1656號偵查卷第43頁
    ），業如前述，足佐證人庚○○、甲○○前開證述被告販售
    第1 級毒品海洛因一節，洵屬可信。
  (四)而本件關於被告營利意圖之認定，雖被告取得海洛因之價格
    ，因其否認犯罪，未據敘明，致本院無從判斷其販賣之利得
    若干，惟查，販賣毒品係違法行為，非可公然為之，亦無公
    定之價格，無論瓶裝或紙包，均可任意分裝增減分量，而每
    次買賣之價差，亦隨時依雙方資力、關係之深淺、需求之數
    量、來源是否充裕、販賣者是否渴求資金、查緝是否嚴緊、
    購買者被查獲時供述購買對象可能性之風險評估等，而異其
    標準，非可一概而論，販賣之利得除經坦承及價量俱臻明確
    外，委難察得實情，販賣之人從價差或量差中牟利方式雖異
    ，但其圖利之非法販賣行為則一。查販賣海洛因之行為，既
    事涉重典，苟無利潤可圖，衡情被告實無甘冒重刑而將之僅
    以原來取得之價、量讓與他人之可能，遑論甲○○、庚○○
    係被告並不熟識之他人，更無是理（見本院卷第84頁），堪
    認被告確係基於營利之意圖而為毒品交易，至為灼然。
  (五)被告雖以前詞置辯，然查，被告於偵查中、本院審理時先辯
    稱：伊不認識庚○○、甲○○云云（見96年度偵緝字第141
    號偵查卷第25、46頁，本院96年度審訴字第1236號卷第30頁
    ，本院卷第25、36頁），嗣又改口辯稱：伊是與甲○○合夥
    買毒品云云，業如前述，其先後所辯反覆不一，已難信為真
    實；且以海洛因乃物稀價昂之物，而據證人甲○○於本院審
    理時具結證稱：伊不清楚被告的毒品來源，被告也沒有帶伊
    去向藥頭買毒品，被告更從未在伊面前分海洛因給他，這2
    次都是被告叫伊自己到花圃去拿海洛因等語（見本院卷第82
    、83頁），則倘被告係與甲○○合夥向他人購毒，彼等間對
    於合夥所購得毒品，豈有毫無拆帳、實際數量之分裝計較之
    理？甲○○又豈容被告單獨與藥頭接洽，而端賴被告片面說
    詞，徒遭被告從中牟取差價致平白受損？甲○○又何需親至
    被告租屋處附近之平鎮市公所撥打公共電話聯繫，蓋此不啻
    耗費甲○○等待購毒之時間，復徒增遭警查獲之風險？均非
    合理。況被告若非已備有毒品供售，豈會在甲○○撥打電話
    ，於3 、5 分鐘到場後，不到10分鐘內即能交付其欲購之海
    洛因數量？而被告已自承交付海洛因予甲○○、並向甲○○
    收取金錢，佐以證人庚○○、甲○○亦均證述係由被告交付
    毒品、收取金錢等節，又核渠等所述情節乃接獲甲○○毒品
    交易洽談後，甲○○旋即騎乘機車搭載庚○○到場，幾近同
    時進行毒品、價金之履行交付等情，實已堪認被告確有販賣
    第1 級毒品海洛因予甲○○等人無訛，其所辯顯悖常情，並
    不可採。
  (六)至警於查獲當時，雖於被告上開租屋處起獲甲○○之身分證
    （見本院卷第84、95頁），而該紙身分證固據證人甲○○於
    本院審理時證稱：這是因為有1 次伊提藥，伊沒有錢，伊叫
    被告救伊，「救」就是不用給被告錢，伊就放身分證押給被
    告，被告拿500 元數量的海洛因給伊，後來伊向被告2 次調
    海洛因時，被告有說要將伊的身分證還給伊，但是2 次被告
    都忘記拿下來，被告後來也有說押身分證這次不要拿錢等語
    （見本院卷第84至86頁）；然據證人甲○○上開所證，該次
    其向被告提藥，係因沒錢要被告相「救」，被告顯亦明知此
    情，雖被告交付海洛因予甲○○，惟酌以被告嗣後向甲○○
    明言不要收錢一情，就商情常理觀之，此不無係為維繫「客
    戶」而為施惠之可能，是被告該次交付海洛因予甲○○，雙
    方是否有買賣合意，尚非無合理之懷疑；又甲○○該次自被
    告取得海洛因時，雖將其身分證押予被告，但被告已明言不
    向甲○○收錢，且亦無證據證明被告嗣後有自甲○○因而收
    取任何金錢，在客觀上已無從判斷被告是否係以原來取得之
    價、量而為轉讓，遑論被告是否有營利之意圖，復查無其他
    積極證據足以憑佐，是就上述各情以觀，依罪證有疑、唯利
    被告之原則，尚難僅憑為警起獲之身分證及證人甲○○所證
    係為拿毒品而押證件等語，即遽認被告有該次販賣第1 級毒
    品海洛因之犯行而為不利之認定，併此敘明。
  (七)綜上所述，被告所辯，核屬犯後卸責飾詞，要不可採，本件
    事證明確，被告犯行洵堪認定，應依法論科。
二、按「行為後法律有變更者，適用行為時之法律。但行為後之
    法律有利於行為人者，適用最有利於行為人之法律。」，刑
    法第2 條第1 項訂有明文。被告行為後，刑法部分條文於94
    年2 月2 日修正公布，並於95年7 月1 日施行。其中刪除原
    刑法第56條關於連續犯之規定，則被告之犯行，依修正後之
    刑法規定，應依數罪併罰之規定分論併罰。此刪除雖非犯罪
    構成要件之變更，但顯已影響行為人刑罰之法律效果，自屬
    法律有變更，依新法第2 條第1 項規定，比較新、舊法結果
    ，適用行為時法律即舊法論以連續犯較有利於被告（最高法
    院95年第8 次刑事庭會議決議參照）。又按販賣第1 級毒品
    者，處死刑或無期徒刑，毒品危害防制條例第4 條第1 項定
    有明文，本件被告所犯該條販賣第1 級毒品之罪，原應依毒
    品危害防制條例第4 條第1 項之規定，處以死刑或無期徒刑
    ，本院認應依刑法第59條之規定減輕其刑（詳後述）。依修
    正前刑法第64條第2 項規定：「死刑減輕者，為無期徒刑，
    或為15年以下12年以上有期徒刑。」、修正前刑法第65條第
    2 項規定：「無期徒刑減輕者，為7 年以上有期徒刑。」，
    修正後刑法第64條第2 項規定：「死刑減輕者，為無期徒刑
    。」、修正後刑法第65條第2 項規定：「無期徒刑減輕者，
    為20年以下15年以上有期徒刑。」，比較新、舊法之適用結
    果，修正後刑法第64條第2 項、第65條第2 項之死刑、無期
    徒刑減輕規定，分別由「為無期徒刑，或為15年以下12年以
    上有期徒刑」、「為7 年以上有期徒刑」，提高為「為無期
    徒刑」、「為20年以下15年以上有期徒刑」，修正後之規定
    並未較有利於被告。另本件被告所犯販賣第1 級毒品罪，依
    毒品危害防制條例第4 條第1 項規定：「販賣第1 級毒品者
    ，處死刑或無期徒刑；處無期徒刑者，得併科新臺幣1 千萬
    元以下罰金。」，故販賣第1 級毒品部分倘處無期徒刑者，
    得併科新臺幣1 千萬元以下罰金，本院認應依刑法第59條之
    規定減輕其刑（詳後述），而關於罰金刑加減例之規定，修
    正前刑法第68條原規定：「拘役或罰金加減者，僅加減其最
    高度。」，修正後則移列於刑法第67條規定：「有期徒刑或
    罰金加減者，其最高度及最低度同加減之。」，上揭毒品危
    害防制條例第4 條第1 項中關於「無期徒刑者，得併科新臺
    幣1 千萬元以下罰金」之規定，不論依修正前之刑法第68條
    ，或修正後之刑法第67條之規定，均由其罰金刑最高度「新
    臺幣1 千萬元」減輕之，對本件被告而言並無有利或不利之
    情形，本不生新舊法比較之問題，附此敘明。綜合本件被告
    全部罪刑之結果而為比較，行為後修正之刑法並未較有利於
    被告，本件應適用行為時即修正前刑法之規定。
三、按海洛因屬毒品危害防制條例第2 條第1 項所列之第1 級毒
    品，不得非法販賣，是核被告己○○所為，係犯毒品危害防
    制條例第4 條第1 項之販賣第1 級毒品罪。被告持有第1 級
    毒品之低度行為為販賣之高度行為所吸收，不另論罪。被告
    先後2 次販賣第1 級毒品海洛因犯行，其時間緊接，所犯構
    成要件相同，顯係基於概括犯意而為，為連續犯，應依修正
    前刑法第56條規定論以一罪，並僅就法定本刑罰金部分加重
    其刑（法定本刑死刑、無期徒刑部分，依法均不予加重）。
    查被告販賣之對象僅有合資共同購毒之甲○○、庚○○2 人
    ，次數僅2 次，金額總計4 千元，衡以毒品危害防制條例第
    4 條第1 項販賣第1 級毒品罪之法定本刑係死刑或無期徒刑
    ，情輕法重，本院衡其犯罪情狀在客觀上足認倘科以上開法
    定最低之刑，實嫌過重，又因修正後刑法第57、59條之規定
    ，為法院就刑之裁量及酌減審認標準見解之明文化，非屬法
    規變更，爰依修正後刑法第59條之規定，酌量減輕被告之刑
    。爰審酌被告販賣毒品犯罪對他人所生危害，影響社會風氣
    ，戕害國民健康，及被告犯罪之動機、目的、手段、販賣毒
    品之次數，以及被告犯罪後飾詞推諉，態度非佳，被告於行
    為前，並無犯罪前科紀錄，有臺灣高等法院被告前案紀錄表
    1 紙在卷可稽，素行尚可等一切情狀，量處如主文所示之刑
    。
四、扣案之門號0000000000號行動電話SIM 卡1 張及扣案用以插
    入上開SIM 卡使用之NOKIA 廠牌行動電話1 具，被告自承為
    其所有（見本院卷第35、93、101 頁），且為供被告本件販
    賣第1 級毒品犯罪所用之物，而按行動電話服務須以晶片卡
    （即SIM 卡）為使用介面，因此電信公司於出租行動電話門
    號予消費者使用時，即同時附帶提供晶片卡給消費者作為門
    號使用之介面，故電信公司接受消費者申辦門號並將該門號
    開通上線時，該晶片卡之所有權是否移轉於消費者，抑或仍
    保留於電信公司，端視其簽訂之服務契約內容如何約定，最
    高法院97年度臺上字第1152號著有判決可資參照，查門號00
    00000000號行動電話，係中華電信股份有限公司所出租之門
    號，為本院職務上所已知之事實，而上開電信公司於出租行
    動電話門號予消費者使用時，即同時附帶提供晶片卡給消費
    者作為門號使用之介面，由消費者自行管理使用，於消費者
    申辦門號完成時，上開公司即將SIM 卡之所有權移轉予消費
    者一節，有中華電信股份有限公司客戶服務處第一客服中心
    、第一作業中心（行動）97年3 月6 日信客一（一）警（97
    ）字第073 號查詢電信使用者資料函復單1 紙函覆甚明在卷
    ，足認上開行動電話門號SIM 卡，應係被告所有之物且係供
    本件販賣第1 級毒品罪所用之物，暨扣案內插上開行動電話
    門號SIM 卡使用之NOKIA 廠牌行動電話1 具，均應依毒品危
    害防制條例第19條第1 項之規定宣告沒收。又被告販賣第1
    級毒品海洛因犯罪所得4,000 元，雖未扣案，惟既屬其所有
    ，仍應依毒品危害防制條例第19條第1 項之規定宣告沒收，
    如全部或一部不能沒收時，以其財產抵償之。至警在庚○○
    身上扣得之第1 級毒品海洛因1 包（淨重0.11公克，空包裝
    重0.22公克），雖係本案查獲之第1 級毒品，惟按刑罰法令
    關於沒收之規定，兼採職權沒收主義與義務沒收主義。職權
    沒收，係指法院就屬於被告所有，供犯罪所用、預備用或因
    犯罪所得之物，仍得本於職權斟酌是否宣告沒收，例如刑法
    第38條第1 項第2 款、第3 款、第3 項前段等規定屬之。義
    務沒收，則又可分為絕對義務沒收與相對義務沒收。前者指
    凡法條有：「不問屬於犯人與否，沒收之」之特別規定者屬
    之，法院就此等物品是否宣告沒收，無斟酌餘地，除已證明
    滅失者外，不問屬於犯人與否或有無查扣，均應宣告沒收，
    例如刑法第38條第1 項第1 款、第2 項、第200 條、第205
    條、第209 條、第219 條、第266 條第2 項、毒品危害防制
    條例第18條第1 項前段等規定屬之；後者則係指供犯罪所用
    、預備用或因犯罪所得之物，如屬於被告所有，即應依法沒
    收，例如毒品危害防制條例第19條第1 項前段是，最高法院
    97年度臺上字第2160號著有判決可參，而查上開第1 級毒品
    海洛因1 包經檢察官於庚○○所涉施用毒品案件執行沒收銷
    燬而已滅失一節，業經本院依職權調取95年度執字第9996號
    執行卷宗核閱無訛，已足證明其滅失，揆諸前揭說明，即無
    庸再予宣告沒收銷燬。又為警先後於95年3 月16日在桃園縣
    中壢市○○路56巷2 號甲○○住處查扣之海洛因殘渣袋1 只
    ，及95年3 月16日在被告車內查獲之白粉1 包，雖含第1 級
    毒品海洛因成分（淨重0.10公克，空包裝重0.19公克），有
    法務部調查局95年5 月1 日調科壹字第08001104700 號鑑定
    書1 紙在卷可稽（見本院卷第14頁），然非本件販賣之客體
    ，業據被告供明在卷，及證人甲○○於本院審理時結證明確
    （見本院卷第89、90頁），卷內復查無證據證明上開海洛因
    、海洛因殘渣袋與本案有何關連，且均已因另案執行沒收銷
    燬而滅失（見臺灣高等法院被告前案紀錄表、96年度執緝字
    第195 號執行卷宗），爰均不予宣告沒收銷燬。另為警在被
    告租屋處扣得之注射針筒2 支、電子磅秤1 臺，被告否認為
    其所有（見本院卷第98、101 頁），卷內復無證據證明與本
    案有何關連，爰不為沒收之宣告。
、不另為無罪之諭知部分
一、公訴意旨另以：被告己○○於95年3 月16日下午4 時30分許
    ，在渠住處樓下，駕駛車牌號碼0337－MW號自用小客車並搭
    載乙○○，正在該處以每包1,000 元之價格，將海洛因1 包
    販賣予某真實姓名年籍不詳之男子，此際員警即欲上前查緝
    ，然己○○見狀後，隨即駕車逃離現場，惟仍於同日下午4
    時53分許，在同縣平鎮市○○○路136 號前為警緝獲，並當
    場扣得第1 級毒品海洛因1 包，嗣再至己○○之住處內查獲
    注射針筒2 支及電子磅秤1 臺，因認被告己○○此部分涉犯
    毒品危害防制條例第4 條第1 項之販賣第1 級毒品海洛因罪
    嫌云云。
二、公訴意旨認被告己○○涉犯上開販賣第1 級毒品海洛因罪嫌
    ，無非係以：證人乙○○於警詢及偵查時證述、在己○○車
    內扣得之第1 級毒品海洛因1 包，及己○○住處內查獲注射
    針筒2 支及電子磅秤1 臺等為其主要論據。
三、按被告未經審判證明有罪確定前，推定其為無罪；犯罪事實
    應依證據認定之，無證據不得認定犯罪事實，刑事訴訟法第
    154 條定有明文。又檢察官就被告犯罪事實，應負舉證責任
    ，並指出證明之方法，刑事訴訟法第161 條第1 項亦有明文
    規定。因此，檢察官對於起訴之犯罪事實，應負提出證據及
    說服之實質舉證責任。再刑事訴訟法上所謂認定犯罪事實之
    證據，係指足以證明被告確有犯罪行為之積極證據而言，該
    項證據必須適合於被告犯罪事實之認定，始得採為斷罪之資
    料；如未能發現相當證據，或證據不足以證明，自不能以推
    測或擬制之方法，以為裁判基礎；而認定犯罪事實所憑之證
    據，無論係直接證據或間接證據，其為訴訟上之證明，須於
    通常一般人均不致有所懷疑，而得確信其為真實之程度者，
    始得據為有罪之認定，倘其證明尚未達到此一程度，而有合
    理之懷疑存在，本諸無罪推定原則，自應為被告無罪之諭知
    ，最高法院69年臺上字第4913號、40年臺上字第86號、76年
    臺上字第4986號分別著有判例可資參照。
四、訊據被告固坦承於上開時、地將車輛停置路旁，與機車騎士
    交談等節，惟堅決否認有何販賣第1 級毒品海洛因犯行，辯
    稱：那天是「阿雄」騎機車來說要還他錢，但見面時「阿雄
    」說他毒癮犯了、叫伊救他，又說他很想吐，伊才請乙○○
    抽衛生紙給「阿雄」，伊要「阿雄」還錢，但「阿雄」說他
    沒有錢，要再延幾天才能還錢，所以「阿雄」那天沒有還她
    錢就走了，伊沒有賣海洛因給「阿雄」等語（見本院卷第35
    、36頁）。經查：
  (一)公訴意旨雖以證人乙○○於警詢陳述及偵查中具結證述作為
    認定被告此部分犯罪事實之證據，然經核證人乙○○於警詢
    陳稱：查獲當天伊請己○○開車載伊回家，己○○就開車要
    載伊回家，車子從地下停車場駛出後，開到特力屋前，就有
    1 個年籍不詳的男子從駕駛座車窗丟了1,000 元進來，丟在
    伊的腳上，伊看到己○○拿1 團衛生紙交給名男子，那名男
    子拿了東西就走了，然後己○○就把車開走，伊不知道衛生
    紙裡面包的是何物等語（見95年度偵字第7578號偵查卷第21
    至25頁）；於偵查中具結證稱：當天伊在己○○家，約下午
    4 點多，伊叫己○○開車載伊回家，她就開車載伊到她家附
    近的特力屋前，伊看到1 名男子丟1,000 元進來，伊看到己○○將衛生紙包著東西交給該名男子，接著己○○將車開到
    圓環附近，警察持槍對天空叫己○○停車，己○○繼續往前
    開，警察就開槍，輪胎被打破，伊和己○○就被抓，當天伊
    並沒有聽到己○○講電話或包東西等語（見95年度偵字第75
    78號偵查卷第72頁），其雖證稱該名男子自車外丟入1,000
    元，然不能證述丟入金錢之原因為何，自不能僅憑該名男子
    有丟錢一情，即遽認該1,000 元必係購毒之價金，況其亦證
    稱當天未看到被告有包東西，是被告所交付之「衛生紙」內
    確否包藏物品，已不無可疑，且縱該衛生紙內有包藏物品，
    其亦始終未能指出所包藏者係為何物，自不能臆測遽認即係
    包藏海洛因。至公訴意旨所指之扣案物第1 級毒品海洛因1
    包、注射針筒2 支、電子磅秤1 臺，其中為警在被告車內起
    獲之第1 級毒品海洛因1 包，業據被告供承係為供己所施用
    ，而為警被告租屋處內扣得之注射針筒2 支、電子磅秤1 臺
    ，被告則否認為其所有。參以上開扣案物，亦係一般供施用
    海洛因之用之物，縱有該等物品扣案，因無其他積極證據足
    佐，仍不能率爾認定該等物品必然係供販賣海洛因所用，而
    排除其作為販賣以外用途之合理可能。是公訴人所舉之證據
    尚不足以證明被告確有公訴意旨所指之上開犯行，自不能以
    推測或擬制之方法，為裁判有罪之基礎。
  (二)再證人即查獲員警丁○○、丙○○固於本院審理時到庭結證
    彼等查獲被告可能涉犯上開公訴意旨所指販毒之情節，然據
    證人丁○○於本院審理時經交互詰問具結證稱：被告車輛從
    該大樓地下停車場駛出後，就停在旁邊的大賣場路旁，當時
    伊的車輛停在被告車輛前方約20至30公尺，伊見到被告車輛
    停在該名機車騎士旁邊，被告車輛右前座車窗搖下後，車內
    之人以手握著1 團用衛生紙包覆著的東西，將手伸至車窗外
    ，機車騎士也是以手握著伸手進入車內，動作很迅速，機車
    騎士就匆忙的離開，伊研判是在進行毒品交易，伊看不到車
    內之人伸出車外的手內握有什麼東西，也看不到機車騎士伸
    入車窗內的手內握有什麼東西，伊只看到機車騎士握著拳等
    語（見本院卷第34至35頁）；證人丙○○於本院審理時具結
    證稱：伊當時看到被告駕駛車輛一從地下停車場出來，就停
    靠在旁邊大賣場路旁，有1 名男子騎乘機車停在旁邊，伊直
    覺可能是在交易毒品，但伊並沒有看得很清楚，那名男子騎
    乘機車很快的離開現場，伊沒有看清楚機車車號等語（見本
    院卷第94、95頁），僅足證被告於上開時地曾與該名機車騎
    士短暫接觸，被告並交付衛生紙予該名機車騎士等情，而警
    既未查獲該名機車騎士，更未在該名機車騎士處扣得任何取
    自被告之毒品，且在被告身上亦無查扣到任何現金，則被告
    與該名機車騎士是否在進行毒品交易，尚乏證據足佐而顯屬
    可疑，尚難僅憑被告與該名機車騎士有短暫接觸一情，即臆
    測遽認被告有販賣毒品之犯行。
  (三)此外，本院遍查卷內證據資料，復查無其他積極證據可資證
    明被告此部分犯行，即不能證明被告此部分犯罪，惟公訴意
    旨認此與前開論罪科刑部分，具有連續犯之裁判上一罪關係
    ，故不另為無罪之諭知，併此敘明。
據上論斷，應依刑事訴訟法第299 條第1 項前段，毒品危害防制
條例第4 條第1 項、第19條第1 項，刑法第11條、第2 條第1 項
前段、第59條，修正前刑法第56條，判決如主文。
本案經檢察官翁春鈴到庭執行職務。
中    華    民    國    97    年    5     月    30    日
                  刑事第九庭  審判長  法  官  游紅桃
                                      法  官  何燕蓉
                                      法  官  蘇琬能
上正本證明與原本無異。
如不服本判決，應於判決送達後10日內向本院提出上訴狀（應附
繕本），上訴於臺灣高等法院。
                                      書記官  許家慧
中    華    民    國    97    年    6     月    5     日
本案主要論罪科刑法條：
毒品危害防制條例第4條
製造、運輸、販賣第一級毒品者，處死刑或無期徒刑；處無期徒
刑者，得併科新臺幣 1 千萬元以下罰金。
製造、運輸、販賣第二級毒品者，處無期徒刑或 7 年以上有期徒
刑，得併科新臺幣 7 百萬元以下罰金。
製造、運輸、販賣第三級毒品者，處 5 年以上有期徒刑，得併科
新臺幣 5 百萬元以下罰金。
製造、運輸、販賣第四級毒品者，處 3 年以上 10 年以下有期徒
刑，得併科新臺幣 3 百萬元以下罰金。
製造、運輸、販賣專供製造或施用毒品之器具者，處 1 年以上 7
年以下有期徒刑，得併科新臺幣 1 百萬元以下罰金。
前五項之未遂犯罰之。
毒品危害防制條例第19條
犯第 4 條至第 9 條、第 12 條、第 13 條或第 14 條第 1 項、
第2 項之罪者，其供犯罪所用或因犯罪所得之財物，均沒收之，
如全部或一部不能沒收時，追徵其價額或以其財產抵償之。
為保全前項價額之追徵或以財產抵償，得於必要範圍內扣押其財
產。
犯第 4 條之罪所使用之水、陸、空交通工具沒收之。


司法院資訊處製作；財團法人民間司法改革基金會備份。
